臺灣桃園地方法院民事裁定
110年度消債清字第144號
聲  請  人  
即  債務人  孫惟堅  

上列當事人因消費者債務清理事件聲請清算，本院裁定如下：
    主  文
債務人甲○○自民國111年5月31日上午10時起開始清算程序。
命司法事務官進行本件清算程序。
    理  由
一、按債務人不能清償債務或有不能清償之虞者，得依消費者債
    務清理條例（下稱消債條例）所定更生或清算程序，清理其
    債務；債務人對於金融機構負債務者，在聲請更生或清算前
    ，應向最大債權金融機構請求協商債務清償方案，或向其住
    、居所地之法院或鄉、鎮、市、區調解委員會聲請債務清理
    之調解。消債條例第3條、第151條第1項分別定有明文。又
    按法院開始清算程序之裁定，應載明其年、月、日、時，並
    即時發生效力；法院裁定開始更生或清算程序後，得命司法
    事務官進行更生或清算程序，消債條例第83條第1項、第16
    條第1項前段亦有明文。
二、聲請意旨略以：聲請人即債務人因積欠債務無法清償，於民
    國110年5月4日向高雄市鼓山區公所調解委員會申請消費者
    債務清理調解，因債權人未到場而調解不成立，爰聲請裁定
    准予清算等語。
三、經查：
  ㈠本條例所稱消費者，指5年內未從事營業活動或從事小規模營
    業活動之自然人；前項小規模營業指營業額平均每月新臺幣
    （下同）20萬元以下者，消債條例第2條第1、2項定有明文
    。依聲請人之勞工保險被保險人投保資料、國稅局綜合所得
    稅各類所得資料清單及財團法人金融聯合徵信中心查詢當事
    人綜合信用報告回覆書所示（清算卷第72至78、110頁），
    堪信聲請人於聲請清算前無從事營業活動。
  ㈡關於前置協商之要件：聲請人以其有不能清償債務情事，向
    高雄市鼓山區調解委員會聲請債務清理前置調解，因債權人
    未於110年10月13日調解期日到場而調解不成立等情，有調
    解不成立證明書在卷可查（清算卷第20頁），並經本院依職
    權向高雄市鼓山區公所調閱上開卷宗核閱無訛，是聲請人確
    已依消債條例第151條第1項之規定，於聲請清算前聲請債務
    清理前置調解，堪認聲請人已踐行前開法條之前置調解程序
    規定。
  ㈢關於聲請人之債務總額：聲請人雖陳報其無擔保或無優先權
    債務總額為1,726,894元（清算卷第12頁），然依債權人之
    陳報，中國信託商業銀行股份有限公司債權額為1,736,367
    元（清算卷第136頁）、遠東國際商業銀行股份有限公司債
    權額為482,390元（清算卷第146頁）、台灣金聯資產管理股
    份有限公司債權額為640,086元（清算卷第160頁）、乙○（
    台灣）商業銀行股份有限公司債權額為1,449,351元（清算
    卷第162頁）、摩根聯邦資產管理股份有限公司債權額為630
    ,286元（清算卷第172頁）、東森得易購股份有限公司債權
    額為8,892元（清算卷第200）。上開已陳報債權合計為4,94
    7,372元，故本院認應以此為其債務總額。
  ㈣關於聲請人之財產及收入：
    ⒈聲請人雖自陳其名下僅有少數存款，此外無財產（清算卷
      第60頁），並提出全國財產稅總歸戶財產查詢清單為證（
      清算卷第80頁），然依聲請人提出之機車行車執照（清算
      卷第169頁），其名下應有105年10月出廠之普通重型機車
      乙部。 
    ⒉聲請人聲請清算前2年期間即108年10月至110年9月底止收
      入部分，聲請人陳稱其於前開期間均任職朔群人力資源管
      理顧問有限公司，108年度薪資合計389,668元、109年度
      薪資合計406,875元、110年1月至11月薪資合計306,534元
      等語（清算卷第64頁)。有108年度綜合所得稅各類所得資
      料清單（清算卷第78頁）、109年度稅務電子閘門財產所
      得調件明細（本院個資卷）在卷可稽，堪信為真實，惟其
      110年1月至9月薪資依朔群人力資源管理顧問有限公司函
      覆本院薪資明細（清算卷第220至228頁），應領薪資為37
      2,115元。故聲請人聲請清算前2年之收入所得計為876,40
      7元（389,668元123＋406,875元＋372,115元，元以下四
      捨五入）。
    ⒊另聲請清算後，聲請人陳報目前任職朔群人力資源管理顧
      問有限公司，而依朔群人力資源管理顧問有限公司函覆本
      院薪資明細（清算卷卷第234、236頁），其近3月應領薪
      資平均每月為38,470元【(39,636元＋36,218元＋39,555元
      ）÷3，元以下四捨五入】，本院即以每月38,470元作為計
      算聲請人目前清償能力之依據。
　㈤關於聲請人之必要支出：
　  ⒈按債務人必要生活費用，以最近一年衛生福利部或直轄市
      政府所公告當地區每人每月最低生活費1.2倍定之；受扶
      養者之必要生活費用，準用第1項規定計算基準數額，並
      依債務人依法應負擔扶養義務之比例認定之。前2項情形
      ，債務人釋明更生期間無須負擔必要生活費用一部或全部
      者，於該範圍內，不受最低數額限制；債務人證明確有必
      要支出者，不受最高數額及應負擔比例之限制，消債條例
      第64條之2定有明文。另按債務人聲請更生或清算時所提
      財產及收入狀況說明書，其表明每月必要支出之數額，與
      本條例第64條之2第1項、第2項規定之認定標準相符者，
      毋庸記載原因、種類及提出證明文件，消債條例施行細則
      第21之1條第3款亦有規定。查聲請人主張其每月必要支出
      為以最近一年衛生福利部或直轄市政府所公告當地區每人
      每月最低生活費1.2倍定之（清算卷第167頁），符合上開
      規定，應為准許。
    ⒉又聲請人主張扶養1名未成年子女（98年7月生)每月支出1
      萬元部分（清算卷第168頁），業據其提出戶籍謄本為證
      （清算卷第96頁），且經本院調閱其子女稅務電子閘門財
      產所得調件明細足稽（本院個資卷），堪認聲請人對其子
      女應負扶養義務。本院審酌受扶養人生活較為單純，且其
      子女居住於高雄市，爰依高雄市111年度每人每月最低生
      活費14,419元1.2倍之7成為標準計算其扶養費為12,112元
      （計算式：14,419元×1.2×70％＝12,112元），並與該子女
      之母親平均分擔扶養義務，是聲請人主張每月支出子女扶
      養費以6,056元（計算式：12,112元÷2＝6,056元）之範圍
      為合理，逾此部分即不予列計。
　  ⒊聲請人另主張扶養母親每月支出1萬元部分（清算卷第167
      頁），已提出戶籍謄本、財產及所得資料為憑（清算卷第
      86至94頁），本院審酌聲請人母親居住於高雄市，且受扶
      養人生活較為單純，故依111年度高雄市每人每月最低生
      活費14,419元1.2倍之7成為標準計算其扶養費為12,112元
      （14,419元×1.2×70％＝12,112元），並經2名扶養義務人分
      攤後，核估聲請人應負擔母親之扶養費金額應為6,056元
      （12,112元÷2人＝6,056元），逾此部分則不予列計。
  　⒋準此，聲請人每月必要支出合計30,449元（計算式：18,33
      7元＋6,056元＋6,056元＝30,449元）。　
  ㈥小結：聲請人以上開收入扣除必要支出後，雖有餘額8,021元
    （38,470元－30,449元＝8,021元）可供清償，惟其無擔保或
    無優先權債務總額4,947,372元，則以聲請人上開全部收入
    及財產狀況，倘以其每月所餘8,021元清償債務，需逾51年
    始得清償完畢，堪認聲請人客觀上對已屆清償期之債務有持
    續不能清償或難以清償之虞，而有藉助清算制度調整其與債
    權人間之權利義務關係而重建其經濟生活之必要，自應許聲
    請人得藉由清算程序清理債務。
四、綜上所述，聲請人係消費者，已達不能清償債務之程度，經
    消費者債務清理調解不成立。此外，本件復查無消債條例第
    6條第3項、第8條或第82條第2項所定應駁回清算聲請之事由
    。從而，本件聲請於法有據，爰裁定准許，並依同條例第16
    條第1 項規定，命司法事務官進行清算程序。
五、本院雖裁定准許開始清算程序，俾使聲請人得以重建經濟生
    活，惟本裁定不生免責效力，聲請人所負債務並非當然免除
    ，仍應由本院斟酌消債條例第132條至第135條等規定，決定
    是否准予免責，如本院最終未准聲請人免責，聲請人就其所
    負債務仍應負清償之責，附此敘明。
中　　華　　民　　國　　111 　年　　5 　　月　　31　　日
                  民事第三庭    法　官　吳佩玲
以上正本係照原本作成。
本裁定不得抗告。
本裁定業已於111年5月31日上午10時公告。
中　　華　　民　　國　　111 　年　　5 　　月　　31　　日
                                書記官　龍明珠